【裁判字號】    96,訴,1801
【裁判日期】    970313
【裁判案由】    返還消費借貸款
【裁判全文】
臺灣板橋地方法院民事判決              96年度訴字第1801號
原      告  彰化商業銀行股份有限公司
法定代理人  甲○○
訴訟代理人  丁○○
被      告  齊威實業股份有限公司
兼 上 1 人
特別代理人  丙○○
被      告  乙○○
上列當事人間請求給付借款事件，經本院於民國97年2 月27日言
詞辯論終結，判決如下：
    主      文
被告應連帶給付原告新台幣拾萬仟伍佰拾捌元，及自民國
九十六年七月二十四日起至清償日止，按年息百分之七點八計算
之利息，並自民國九十六年八月二十五日起至清償日止，逾期在
六個月以內者，按上開利率百分之十，逾期超過六個月以上者，
按上開利率百分之二十計算之違約金。
被告應連帶給付原告新台幣拾伍萬陸仟佰壹拾捌元及自民國
九十六年七月二十四日起至清償日止，按年息百分之七點八計算
之利息，並自民國九十六年八月二十五日起至清償日止，逾期在
六個月以內者，按上開利率百分之十，逾期超過六個月以上者，
按上開利率百分之二十計算之違約金。
被告應連帶給付原告新台幣貳拾萬柒仟伍佰肆拾肆元及自民國
九十六年七月二十四日起至清償日止，按年息百分之七點八計算
之利息，並自民國九十六年八月二十五日起至清償日止，逾期在
六個月以內者，按上開利率百分之十，逾期超過六個月以上者，
按上開利率百分之二十計算之違約金。
訴訟費用由被告連帶負擔。
    事實及理由
甲、程序方面：
    按對於無訴訟能力人為訴訟行為，因其無法定代理人，或其
    法定代理人不能行代理權，恐放久延而受損害者，得聲請受
    訴法院之審判長選任特別代理人，民事訴訟法第51條第1 項
    定有明文。查被告齊威實業股份有限公司（下稱齊威公司）
    法定代理人陳清和已於民國（下同）96年5 月25日死亡，該
    公司於原法定代理人死亡後並未重新選任董事長，亦無符合
    公司法第208 條第3 項所定之代理人可為訴訟行為，本院乃
    依原告聲請，於96年12月19日以96年度訴字第1801號裁定選
    任丙○○於原告所提本件返還消費借貸款之訴為被告齊威公
    司之特別代理人，該裁定並已確定在案，是本件應由丙○○
    為被告齊威公司特別代理人，代理齊威公司為訴訟行為。
乙、實體方面：
一、原告主張：
    被告齊威公司邀同被告丙○○、乙○○為連帶保證人，與原
    告簽訂保證書，約定就齊威實業股份有限公司現在（包括過
    去所負，現在尚未清償）及將來對於原告所負之一切債務，
    以本金新台幣（下同）10,000,0 00 元為限額暨其利息、遲
    延利息、違約金、損害賠償及其他從屬於主債務人之負擔，
    願與主債務人負連帶清償之責。嗣被告齊威公司向原告借款
    3 筆，金額共計1,500,619 元，利息約定以原告訂定之基準
    利率加年息3.36% （即年息7.8%）計收，逾期清償在6 個月
    以內者，按上開利率之一成，逾期在6 個月以上者，其超逾
    6 個月部分，按上開利率之二成計付違約金。惟被告齊威公
    司借得上開款項後，自96年7 月24日起即陸續未依約繳付利
    息，截至96年9 月27日止，尚欠本金897,400 元及自96 年7
    月24日起之利息與違約金，依約定書第6 條第1 項規定，被
    告任何一宗債務不依約清償或攤還本金時，其對原告所負之
    一切債務即視為全部到期，依法被告等自應負連帶清償責任
    ，爰依消費借貸及連帶保證法律關係提起本件訴訟等語。並
    聲明：(一)被告應連帶給付原告303,538 元及自96年7 月24日
    起至清償日止，按年息7.8%計算之利息，並自96年8 月25日
    起至清償日止，逾期在6 個月以內者，按上開利率10% ，逾
    期超過6 個月以上者，按上開利率20% 計算之違約金。(二)被
    告應連帶給付原告356,318 元及自96年7 月24日起至清償日
    止，按年息7. 8% 計算之利息，並自96年8 月25日起至清償
    日止，逾期在6 個月以內者，按上開利率10% ，逾期超過6
    個月以上者，按上開利率20 %計算之違約金。(三)被告應連帶
    給付原告237,54 4元及自96年7 月24日起至清償日止，按年
    息7.8%計算之利息，並自96年8 月25日起至清償日止，逾期
    在6 個月以內者，按上開利率10% ，逾期超過6 個月以上者
    ，按上開利率20 %計算之違約金。
二、被告答辯：
    (一)被告乙○○：
      伊雖擔任本件借款之連帶保證人，但伊希望陳清和的家屬
      能出面處理債務，求為判決原告之訴駁回。
    (二)被告齊威公司及被告丙○○：
      陳清和於96年5 月7 日即昏迷住院，原告所提本票竟有96
      年5 月9 日簽發者，該本票應係偽造；被告丙○○雖擔任
      本件借款之連帶保證人，但曾向陳清和表示不再擔任證人
      之意，且保證契約1 年約1 次，被告丙○○於94年5 月23
      日之後即未再簽立任何保證約。求為判決原告之訴駁回。
三、本院得心證之理由：
    (一)查原告主張之上開事實，已據原告提出保證書、授信約定
      書影本各1 份、本票影本2 紙、放款戶資料一覽表查詢單
      、往來明細查詢表為證，核屬相符，且被告對原告主張3
      筆借貸之金額、相關約定及尚欠餘額均未爭執，被告丙○
      ○、乙○○亦自陳其2 人為本件借款之連帶保證人，自堪
      信原告之主張為真實。
    (二)被告齊威公司、丙○○雖以前詞置辯，惟查，被告齊威公
      司向原告借款3 筆，其中金額為600,000 元、400,000 元
      之2 筆款項，業經原告於96年5 月9 日撥付至被告齊威公
      司帳戶內，被告齊威公司亦曾為部分清償等情，此觀原告
      提出之往來明細查詢表之記載即明，足徵被告齊威公司確
      有向原告借得上開款項無訛。至於原告提出被告齊威公司
      於96年5 月9 日簽發之面額為1,000,000 元本票有無偽造
      情事，則與本件消費借貸成立與否之認定無涉，縱令該本
      票係屬偽造，亦不影響被告齊威公司因消費借貸之成立所
      負之還款責任。又被告丙○○並未向原告為退保之表示並
      辦理退保手續，為被告丙○○自認在卷，是被告丙○○對
      原告所負之保證責任並未消滅，自堪認定。再依被告丙○
      ○於94年5 月23日簽訂之保證書所載，被告丙○○就齊威
      公司對原告所負一切債務在10,000,000元以內負有連帶清
      償之責，該契約並未訂定期限，亦未約定應1 年換約1 次
      ，本件原告請求返還齊威公司之借款債務金額既未逾10,0
      00,000元，自在被告保證範圍內，被告丙○○即負有連帶
      清償責任。從而，被告上開所辯均屬無據，委無可採。
    (三)綜上所述，原告依消費借貸及連帶保證契約請求被告連帶
      給付如主文第1 、2 、3 項所示之本金、利息及違約金，
      為有理由，應予准許。
四、訴訟費用負擔之依據：民事訴訟法第85條第2 項。
中    華    民    國    97    年    3     月    13    日
                  民事第二庭    法  官  程怡怡
以上正本係照原本作成
如對本判決上訴，須於判決送達後20日內向本院提出上訴狀
中    華    民    國    97    年    3     月    17    日
                                書記官  華海珍


司法院資訊處製作；財團法人民間司法改革基金會備份。
